臺灣新竹地方法院刑事判決　　　　　　　　　　　　九十一年度交訴字第一四０號
　　公　訴　人　臺灣新竹地方法院檢察署檢察官
　　被　　　告　甲○○
右列被告因業務過失致死案件，經檢察官提起公訴（九十一年度偵字第四九三六號）
，本院判決如左：
    主      文
甲○○從事業務之人，因業務上之過失致人於死，處有期徒刑拾月；又駕駛動力交通
工具肇事，致人死亡而逃逸，處有期徒刑壹年貳月。應執行有期徒刑壹年拾月。緩刑
伍年，緩刑期內付保護管束。
    事      實
一、甲○○未領有駕駛執照，平日有時間即擔任設在新竹縣竹北市○○路二一六號「
    奇利鮮花坊」之送貨司機，反覆以駕駛貨車送鮮花為業務，其於民國九十一年八
    月十一日下午五時三十分許，駕駛車牌號碼ＭＤ─００四三號自小貨車沿竹北市
    ○○○路由南寮往竹北（由西向東）方向行駛，途經該路一二八七號前，本應注
    意車前狀況，並隨時採取必要之安全措施，又汽車在雙向二車道行駛時，應在遵
    行車道內行駛，且除準備停車或臨時停車外，不得駛出路面邊線，及超車時，對
    面有來車交會者，不得超車，而依當時天候、視線、路況等情形，復無不能注意
    之情事，其能注意，竟疏未注意及此，欲超越前車（車牌號碼不詳）而駛越至對
    向車道，惟因對向車道上另有一自小客車（車牌號碼不詳）駛來交會，甲○○為
    閃避該對向交會來車而向左駛入對向之路面邊線，適林小龍騎乘車牌號碼ＭＡ二
    ─二０一號重型機車沿對向路面邊線外行駛前來，甲○○閃避不及，致所駕上開
    自小貨車左前方撞及騎乘上開機車之林小龍，使林小龍胸部外傷合併心肌鈍傷致
    休克及心因性肺水腫，腦部缺氧合併氣道痙攣、四肢多處鈍挫傷，經送醫後不治
    死亡。而甲○○肇事後，竟未下車查看並救護林小龍，反另行起意，駕駛上開自
    小貨車逃離現場。幸目擊民眾（姓名年籍不詳）記下前揭肇事自小貨車之車牌號
    碼，始為警於同日下午六時十分許，在上開鮮花坊內當場查獲。
二、案經新竹縣警察局竹北分局報請臺灣新竹地方法院檢察署檢察官相驗後自動檢舉
    偵查起訴。
    理      由
一、訊據被告甲○○固不否認有駕駛自小貨車肇事致林小龍死亡及逃逸之事實，惟否
    認係「奇利鮮花坊」之員工，辯稱：我不是奇利鮮花坊的司機，但有時會去店內
    幫忙，肇事當天我不是去送貨云云。經查：
（一）被害人林小龍確因被告甲○○超車不當駛入對向車道路面邊線撞及導致胸部鈍
      力合併肋骨骨折經送醫後不治死亡之事實，業經被害人林小龍之妻丙○○於警
      、偵訊中，證人彭瑞指述、證述綦詳，並有新竹縣警察局竹北分局處理相驗
      案件初步調查報告暨報驗書、道路交通事故調查報告表、現場照片六幀及東元
      綜合醫院診斷證明書附卷可稽，並經臺灣新竹地方法院檢察署檢察官督同法醫
      師相驗明確，製有驗斷書、勘驗筆錄及相驗屍體證明書各一份附卷足憑，被害
      人林小龍因本件車禍不治死亡堪以認定。
（二）按汽車駕駛執照為駕駛汽車之許可憑證，由駕駛人向公路監理機關申請登記，
      考驗及格後發給之，道路交通安全規則第五十條第一項定有明文，未考領有汽
      車駕駛執照者，自不得駕駛汽車，道路交通管理處罰條例第二十一條第一項第
      一款亦定有明文。次按汽車行駛時，駕駛人應注意車前狀況，並隨時採取必要
      之安全措施；又汽車在雙向二車道行駛時，應在遵行車道內行駛，且除準備停
      車貨臨時停車外，不得駛出路面邊線，及超車時，對面有來車交會者，不得超
      車，道路交通安全規則第九十四條第三項、第九十七條第一項第一款、第一百
      零一條第二款分別定有明文。被告無駕駛執照猶駕駛上開自小貨車等情，除據
      被告供承在卷外，亦經本院電詢交通部公路總局新竹區監理所新竹市監理站確
      認無誤，有本院公務電話紀錄一份在卷可稽。又被告駕駛上開自小貨車沿新竹
      縣竹北市○○○路由新竹市南寮往新竹縣竹北市（由西往東）方向行經前開路
      段門牌號碼一二八七號前之際，因欲超越前車而駛至對向車道，惟因對向車道
      上另有一自小客車交會而來，被告甲○○因欲躲避交會之來車遂駛入對向車道
      之路面邊線，適被害人林小龍騎乘重型機車沿對向車道路面邊線前來，被告因
      閃避不及而撞及被害人所騎乘機車等情，亦據被告迭於警訊及偵審中供明在卷
      可按，再依調查報告表現場圖及卷附照片所示，肇事當時天候晴，光線良好，
      車道舖有柏油，路面乾燥無缺陷且無障礙物，視距良好等情，亦有各項記載載
      明於道路交通事故調查報告表一紙附卷足憑，則當時情形，被告既無不能注意
      之情事，竟疏未注意，因而肇事導致被害人死亡，其有過失至為灼然，足徵被
      告之過失行為與被害人之死亡結果間具有相當因果關係。綜上所述，足見被告
      之自白核與事實相符，自可採為論罪科刑之依據。
（三）刑法上所謂業務，係以事實上執行業務者為標準，即指以反覆同種類之行為為
      目的之社會活動而言；執行此種義務，縱令欠缺形式上之條件，但仍無礙於業
      務之性質；又為完成主要業務所附隨之準備工作與輔助事務，亦應包括在內。
      最高法院四十三年臺上字第八二六號、七十一年臺上字第一五五０號判例分別
      著有明文。查被告甲○○肇事後檢察官於次日（即九十一年八月十二日）前往
      被害人林小龍位於新竹市○○里○○路四十八巷十二弄一號進行相驗訊問時，
      即供稱：【我是奇利鮮花坊之員工，「平日」開貨車送花，我都開ＭＤ－００
      四三號自小貨車送花。】，嗣後於偵查中檢察官訊問時及本院審理時則改稱並
      非奇利鮮花坊的員工，僅是有時會去店內幫忙云云，然衡諸證人或當事人於案
      發時之供述較少權衡其利害得失或受他人干擾，依經驗法則，較諸事後翻異其
      案發之初所為之陳述為可信，此即所謂「案重初供」，故除有可證明其後更異
      之詞與事實相符，或者其等之初供係屬虛偽者外，自不宜任意捨棄初供而不採
    ，最高法院著有八十年臺上字第五一０九號判決可資參照。足徵被告於上開時
      間接受檢察官訊問時，應尚未慮及權衡得失，斯時之供述，距離案發時點最近
      ，亦最接近事實，自較為可採。至於證人陳祥霖雖證稱，被告只是「偶而」和
      我一起去送貨，都我開車，我沒有給他薪水，他義務幫忙；另證人乙○○則到
      庭證稱：被告是偶而會幫奇利鮮花坊送花，都是被告有空的時候才會來幫忙；
      被告一週約來幫忙二、三次。被告之所以會說他是奇利鮮花坊的員工，是因為
      他太緊張了等語在卷，參以被告於審理中亦自承：有時會去店內（指奇利鮮花
      坊）幫忙等情，堪認被告有反覆以駕駛貨車送鮮花為業務，證人陳祥霖、乙○
      ○之證述，尚難採為有利為被告之認定。
二、核被告甲○○所為，係犯刑法第二百七十六條第二項之業務過失致人於死罪、第
    一百八十五條之四肇事致人死亡逃逸罪。被告無駕駛執照駕車，因而致人死亡，
    依法應負業務過失致人於死之刑事責任，應依道路交通管理處條例第八十六條第
    一項之規定，就業務過失致死罪，加重其刑至二分之一。被告所犯上開二罪，犯
    意各別，行為互殊，應分予分論併罰。爰審酌被告甲○○無駕駛執照，猶駕駛車
    輛，就本件交通事故應負過失責任，致被害人正值壯年之生命因而化為烏有，家
    人之悲慟哀傷可以想見，而被告於肇事後，竟未採取救護被害人之措施，乃逕自
    駕車逃逸，其惡性匪淺，惟被告事故發生後，即與被害人之妻丙○○以新臺幣三
    百十五萬元達成和解，並已履行和解條件，業據丙○○供明在卷，並有和解書附
    卷可憑，其犯後態度尚稱良好，尚有悔意等一切情狀，分別量處如主文所示之刑
    ，並定其應執行之刑。末查被告素行良好，前未曾犯罪受有期徒刑以上刑之宣告
    ，有臺灣新竹地方法院檢察署刑案資料查註紀錄表及臺灣高等法院被告全國前案
    紀錄表在卷可查，其因一時失慮，致罹刑典，事後已坦承犯行，深具悔意，且已
    與被害人家屬和解賠償損害，經此刑之宣告後，應知警惕而無再犯之虞，雖被告
    駕車肇事逃逸情節非輕微，但尚無予剝奪人身自由之必要，本院因認暫不執行其
    刑為當，爰併予以宣告緩刑五年，以啟自新。且緩刑期間內應有專人輔導必要，
    故併付保護管束，以觀後效。
據上論斷，應依刑事訴訟法第二百九十九條第一項前段，道路交通管理處罰條例第八
十六條第一項，刑法第一百八十五條之四、第二百七十六條第二項、第五十一條第五
款、第七十四條第一款、第九十三條第一項，罰金罰鍰提高標準條例第一條前段，判
決如主文。
本案經檢察官陳榮林到庭執行職務。
中      華      民      國    九十一    年     十二     月     十七     日
                                    臺灣新竹地方法院交通法庭
                                        法  官  林  秋  宜
右正本證明與原本無異。
如不服本判決，應於判決送達後十日內向本院提出上訴狀（應附繕本），上訴於臺灣
高等法院。
                                        書記官  鄒  茂  瑜
中      華      民      國    九十一    年     十二     月     十七     日
附錄本案論罪科刑法條全文
刑法第一百八十五條之四
駕駛動力交通工具肇事，致人死傷而逃逸者，處六月以上五年以下有期徒刑。
第二百七十六條
因過失致人於死者，處二年以下有期徒刑、拘役或二千元以下罰金。
從事業務之人，因業務上之過失犯前項之罪者，處五年以下有期徒刑或拘役，得
併科三千元以下罰金。
